臺灣高等法院刑事裁定　　　　　　　　　　　　　　　九十一年度抗字第六五八號
　　抗　告　人
　　即 自訴 人　甲　○
　　被　　　告　乙○○
右抗告人因自訴被告背信案件，不服臺灣台北地方法院九十一年度自字第二三二號，
中華民國九十一年七月四日裁定，提起抗告，本院裁定如左：
    主      文
抗告駁回。
    理      由
一、本件自訴意旨略稱：自訴人為中興銀行股東，持有中興銀行股票三萬六千股（三
    十六張），係在中興銀行股票上市正常交割以前所購買，中興銀行原有資本一百
    五十四億，被告乙○○為財政部長，於民國八十九年四月二十八日財政部指派中
    央存保公司監管小組監管中興銀行，將不良授信資產以客觀、公平及合理方式重
    新評價，並依規定提列呆帳準備所揭露的股東權益即淨值有七十六億，經過監管
    一年六個月，竟虧空三百億，監管小組未盡到善良管理人之職責，使中興銀行股
    票被打入全額交割股，股價一直下跌，九十年十一月二日中興銀行不得已進行減
    資，而使自訴人變成只持有八千八百七十一股，最後於九十一年一月十七日股票
    下市，財政部於九十一年二月五日公告標售中興銀行，致使自訴人損失慘重，乙
    ○○為上述監管小組監管期間之財政部長，依法受託為人民處理事務，卻未善盡
    處理中興銀行監管事宜，致使該行股票遭受下市之命運，使自訴人損失慘重，因
    認被告涉有刑法第三百四十二條之背信罪嫌等語。
二、按法院或受命法官於自訴案件第一次審判期日前訊問及調查結果，如認為案件有
    第二百五十二條至第二百五十四條之情形者，得以裁定駁回自訴；又犯罪事實應
    依證據認定之，無證據不得推定其犯罪事實，刑事訴訟法第三百二十六條第三項
    、同法第一百五十四條分別定有明文。再按刑法第三百四十二條背信罪，須係為
    他人處理事務，意圖為自己或第三人不法之利益，或損害本人之利益，而為違背
    其任務之行為，致生損害於本人之財產或其他利益為構成要件，所謂為他人處理
    事務，係指受他人委任，而為其處理事務而言，如係屬於自己之工作行為，並非
為他人處理事務，自無由構成背信罪。（最高法院二十九年上字第六七四號及四
    十九年台上字第一五三０號判例參照）。
三、經查，本件自訴人指稱其於中興銀行股票上市正常交割以前，購買中興銀行股票
    ，足見自訴人與被告間並無任何委任或僱傭關係，又被告於擔任財政部長期間縱
    有指派中央存保公司監管小組監管中興銀行之情事，亦屬於其擔任財政部部長職
    位自己之工作行為，並非為他人處理事務，揆諸上揭判例意旨，被告自無成立背
    信罪之可言。自訴人檢具之證券存摺影本二張、中興銀行股東權益自救會信函影
    本一張、中華民國九十一年一月一日及二月一日經濟日報影本各一張等件，均無
    從認定被告有「為自訴人處理事務，意圖為自己或第三人不法之利益或損害本人
    之利益，而為違背其任務之行為」，此外，自訴人又無提出其他積極證據，足認
    被告有背信之犯行，應認被告犯罪嫌疑不足。原審依據上開理由，引用刑事訴訟
    法第三百二十六條第三項、第二百五十二條第十款，裁定駁回自訴，經核並無不
    合。
四、抗告意旨略以：依憲法第十五條規定：「人民之生存權、工作權及財產權應予保
    障」。依此規定，財政部長係依憲法之規定受人民之委託而予任命，負有保障人
    民財產權之責任，抗告人屬中華民國人民，財政部長即應保障抗告人之財產權，
    可知抗告人與前財政部長即被告乙○○之間當可認為有委任關係。被告為中興銀
    行監管期間之財政部長，依法受託為人民處理事務，卻未善盡處理中興銀行監管
    事宜，致中興銀行股票淪落至下市之命運，使抗告人損失慘重，自應構成刑法第
    三百四十二條之背信罪云云。按委任為契約行為，必須當事人互相表示意思一致
    ，始能成立。本件抗告人與被告間就財政部處理監管中興銀行事宜，並無任何互
    相表示意思一致之情事，自不成立委任契約，難認有委任關係存在。抗告為無理
    由，應予駁回。
據上論斷，應依刑事訴訟法第四百十二條裁定如主文。
中      華      民      國    九十一    年    十一      月     十一     日
                              臺灣高等法院刑事第二庭
                                  審判長法  官  蔡  長  溪
                                        法  官  楊  貴  志
                                        法  官  林  俊  益
右正本證明與原本無異。
不得抗告。
                                        書記官  李  明  昇
中    華      民      國    九十一    年    十一      月     十一     日
